臺灣桃園地方法院刑事判決　　　　　　　　　　　　　　　九十三年度訴字第七號
　　公　訴　人　臺灣桃園地方法院檢察署檢察官
　　被　　　告　丁○○
　　　　　　　　庚○○
　　共　　　同
　　指定辯護人　本院公設辯護人　乙○○
右列被告因偽造貨幣案件，經檢察官提起公訴（九十二年度偵字第一六三五三號），
本院判決如左：
    主  文
丁○○、庚○○共同連續行使偽造之通用紙幣，均處有期徒刑參年陸月。扣案如附表
一、二所示偽造通用紙幣共貳拾捌張，均沒收。
    事  實
一、丁○○、庚○○二人於民國九十二年十月二日凌晨零時許，在桃園縣中壢市○○
    路上之大聯盟大樓六樓舞廳內吧台休息時，見不詳姓名年籍之人於不詳時日遺失
    在該處之以白色信封袋盛裝如附表一、二所示偽鈔，竟共同基於意圖為自己不法
    之所有犯意聯絡，丁○○將其中四張五百元偽鈔取出，其餘之偽鈔則交給庚○○
    ，共同將該偽鈔侵吞入己。旋丁○○、庚○○二人明知該等紙幣均屬偽造之通用
    紙幣，竟共同基於行使偽造通用紙幣之概括犯意聯絡，於同日上午某時與不知情
    之己○○（業經檢察官為不起訴處分確定），由己○○騎車牌號碼ＭＮＺ—九八
    三號機車後載丁○○；庚○○則騎乘車牌號碼ＲＨ七—七九八號機車欲共同前往
    臺北縣三峽鎮之樂樂谷遊樂區遊玩，於途中丁○○、庚○○二人連續分別於：（
    一）同日上午十時三十分許，至丙○○經營址設桃園縣龍潭鄉○○村○○路二九
    六號之「滿庭香商店」內，由丁○○持附表二所示其中一紙新版新臺幣（下同）
    五百元偽鈔，向不知情之丙○○購買一瓶價值二十元之奧利多飲料，找得真鈔及
    零錢共四百八十元，庚○○亦持附表一編號一之千元偽鈔一張，向丙○○購買價
    值八十五元之維士比及沙士各一瓶，丙○○則將其店內之零錢四百十五元連同丁○○交付之五百元偽鈔找給庚○○，庚○○及丁○○得手後走出店外，庚○○又
    基於前開概括犯意，持附表一編號一之千元偽鈔一張返回店內，向丙○○購買價
    值四十元之礦泉水，找得真鈔及零錢共九百六十元，得手後，庚○○再基於前開
    概括犯意，又持前開從丙○○找得丁○○前所交付之五百元偽鈔返回店內，欲向
    丙○○購買二瓶啤酒，然丙○○見該五百元偽鈔係之前伊找給庚○○之紙鈔，察
    覺有異，乃推說已沒有零錢可以找，庚○○即作罷而未遂，庚○○走出店外後，
    即將找得之真鈔及零錢全部交給丁○○保管。（二）同日上午十一時二十分許，
    渠等三人騎至戊○○經營址設桃園縣大溪鎮○○路七四一號「金英豐商店」，由
    丁○○單獨進入店內，持附表二編號二所示五百元偽鈔一張，向不知情之戊○○
    購買價值五十元之七星牌香菸一包，找得真鈔及零錢共四百五十元，得逞後放於
    右褲袋內。（三）復於同日十一時四十五分許，至江甲○○經營址設桃園縣大溪
    鎮○○路五００號「順益雜貨店」內，亦推由丁○○單獨進入店內，持附表二編
    號十四所示五百元偽鈔一張，向不知情之江甲○○購買價值二十元之鋁箔裝飲料
    二瓶，找得真鈔及零錢共四百八十元，得逞後放其右褲袋後，走出店外坐上己○○所騎前開機車與庚○○所騎機車離開現場。後江甲○○從其媳婦處得知丁○○
    等人形跡可疑，江甲○○始發覺所收受之五百元紙幣係偽鈔，而由江甲○○之媳
    婦報警處理，丁○○等人旋於同日十二時十五分許，在桃園縣大溪鎮永福里烏塗
    窟臺三線省道大溪往三峽方向三十三點三公里處為警當場查獲，並分別在庚○○
    所騎機車置物箱內查獲以信封袋裝之仟元偽鈔九張、五百元偽鈔九張；在庚○○
    身上黑色皮包查獲五百元偽鈔一張；在庚○○衣服口袋內起出千元偽鈔一張及五
    百元偽鈔三張；及在己○○所有之咖啡色背包扣得丁○○原先放在該背包內漏未
    取出之五百元偽鈔一張。復依丁○○等人之供述，循線扣得其行使後交予不知情
    丙○○、戊○○及江甲○○等人之千元偽鈔二張、五百元偽鈔二張。
二、案經江甲○○訴由桃園縣政府警察局大溪分局移送臺灣桃園地方法院檢察署檢察
    官偵查起訴。
    理  由
一、訊據被告丁○○、庚○○對於右揭時、地侵占不詳姓名年籍之人遺失之偽鈔，嗣
    先後持偽鈔向被害人丙○○、戊○○、江甲○○等人經營之商店購買物品之事實
    固均坦承不諱，惟均矢口否認涉有上開行使偽造貨幣之犯行，被告丁○○辯稱：
    伊並不知道撿到的是偽鈔，因為當時舞廳裡面很暗，以為是真鈔，第一次使用時
    不知道是偽鈔，在第二次使用時才知道云云；被告庚○○則辯稱：伊確實有撿到
    該偽鈔，但當時不知道是偽鈔云云。經查：
（一）右揭事實，業據被害人丙○○、戊○○、江甲○○分別於警、偵訊及本院審理
      時指述明確，核與證人王鵬飛即查獲本件之桃園縣政府警察局大溪分局永福派
      出所警員於本院審理時證稱屬實，並有贓物認領保管單三紙在卷可佐，又附表
      一、二所示之十二張千元紙幣及十六張五百元紙幣，經中央印製廠鑑定結果認
      ：「該批壹仟元偽鈔均以彩色噴墨方式仿印，無凹版印紋凸起效果；紙質與真
      鈔不同，以螢光筆繪製仿紙張螢光纖維絲，部分偽鈔水印以灰色墨在紙張背面
      仿製，安全線以灰色墨在紙張背面仿造，另以燙印箔膜（含面額數字）仿鈔券
      正面五段裸露部分；左下角面額數字以燙印箔膜仿折光變油墨。該批五百元偽
      鈔均以彩色噴墨方式仿印，無凹版印紋凸起效果；紙質與真鈔不同，以螢光筆
      繪製仿紙張螢光纖維絲，水印以灰色墨在紙張背面仿製，安全線以灰色墨紙背
      面仿造，另以燙印箔膜（含面額數字）仿鈔券正面五段裸露部分；左下角面額
      數字以燙印箔膜仿折光變色油墨」等語，有中央印製廠九十二年十一月二十七
      日中印發字第○九二○○○五五三六號函附卷及附表一、二所示偽造紙幣共二
      十八張扣案足憑，足見扣案之二十八張紙鈔確實係偽造之通用紙幣無訛。
（二）又被害人丙○○於警詢指稱：被告丁○○、庚○○及己○○三人持面額一千元
      之偽鈔二張向伊購買礦泉水二瓶、啤酒二瓶、奧利多飲料一瓶云云（見偵查卷
      第二四頁反面），嗣於檢察官偵訊時改稱：「．．．我記得是有二人到我店內
      ，一人持一千元，一人持五百元，我是拿那個人的五百元找另一個持一千元的
      人，後來持一千元的人又拿五百元進來，又要買飲料，我說我可沒有錢再找他
      」等語（見偵查卷第八七頁正面、反面），繼於本院審理時則稱：「（是否記
      得收到二張千元鈔票客人是向你買何物？）一張一千元買維士比加沙士，另一
      張千元紙鈔是買二瓶礦泉水。另外還有拿一張五百元來跟我買啤酒和奧利多，
      我嫌他五百元紙鈔看起來怪怪的，就推說沒有零錢找。是不是都是同一人，我
      沒有看清楚」、「（你在偵訊中所稱一人拿一張千元紙鈔，另外一人拿一張五
      百元紙鈔跟我買東西，我就拿這五百元找給拿一千元向我買東西的人，是否屬
      實？）是的。拿一千元的人是買維士比與沙士，拿五百元紙鈔的人向我買一瓶
      奧利多，我先拿這五百元找給拿一千元的人，再添四百一十五元，拿五百元的
      人我自己找給他四百八十元，後來又有一個人拿一千元要向我買礦泉水，我找
      他九百六十元。再來又有一個人拿五百元要向我買二瓶啤酒，那五百元好像是
      我之前找出去的，我就推說沒有零錢找了」等語（見本院九十三年三月十一日
      審判筆錄第一三頁、第一四頁），其前後之指述雖有不符，然被告丁○○於本
      院審理時業已坦承是伊拿五百元偽鈔買奧利多等語；被告庚○○於本院審理時
      亦供稱：「我第一次拿一千元去買維士比。第二次拿五百元去買。是我拿丙○○找的五百元再去買」等語（見本院九十三年三月十一日審判筆錄第二一頁）
      ，且己○○亦堅詞否認有持偽鈔向丙○○購買物品，此部分業據檢察官為不起
      訴處分確定，有臺灣桃園地方法院檢察署檢察官九十二年度偵字第一六三五三
      號不起訴處分書在卷可憑，堪認證人丙○○於本院審理時之證述較為可採。
（三）至被告庚○○於警詢時供稱：在其身上口袋查獲五百元偽鈔二張云云（見偵查
      卷第一一頁反面），及證人王鵬飛於本院審理時證稱：扣案之三張五百元偽鈔
      係被害人交出來的等語（見本院九十三年三月十一日審判筆錄第一二頁），然
      被害人丙○○於偵訊及本院審理時業已陳稱被告丁○○交付之五百元偽鈔已經
      找給被告庚○○，於庚○○再以該張五百元偽鈔向伊購買啤酒時，推說沒有零
      錢可以找而拒絕收受等語，已如前所述，則被害人丙○○自不可能交出五百元
      偽鈔給警方，是證人王鵬飛證稱扣案之三張五百元偽鈔是被害人交出來云云，
      要與事實不符，自難採信，且被告丁○○於本院審理時供稱：在伊身上並未查
      獲偽鈔等語（見本院九十三年三月十一日審判筆錄第九頁），則扣押物品清單
      上記載五百元偽鈔三張之所有人為被告丁○○，即有違誤，可見在被告庚○○
      身上口袋查獲之五百元偽鈔除伊自承之二張外，另有一張應係從被害人丙○○
      找來的，始與扣案之五百元偽鈔數量相符，堪認當時警方在被告庚○○身上口
      袋內查獲之五百元偽鈔應有三張，而非被告庚○○所稱之二張而已。
（四）被告二人雖辯稱不知撿得之紙鈔係偽鈔云云，惟被告丁○○於本院審理時供稱
      ：其身上原本就有三百八十元等語（見本院九十三年三月十一日審判筆錄第九
      頁），則被告丁○○身上既有小面額鈔票及零錢足以支付購買上述價值幾十元
      之奧利多飲料、七星香菸及鋁箔包飲料等物品，其為何不以小面額百元紙鈔或
      零錢支付，卻連續三次以五百元偽鈔分別支付，而分別找得真鈔及零錢四百八
      十元、四百五十元及四百八十元；甚且被告丁○○於第一次向丙○○買二十元
      飲料，找得真鈔及零錢四百八十元後，已有足夠零錢支付向戊○○購買五十元
      之香菸，復持五百元偽鈔找得真鈔及零錢四百五十元，其理安哉？被告庚○○
      亦係同樣持仟元偽鈔向丙○○購買八十五元之飲料後，找得零錢及真鈔後，復
      再持仟元偽鈔向丙○○購買四十元之礦泉水，又再持找得之五百元偽鈔向丙○○購買啤酒而遭拒絕，均足以證明被告二人購買商品之行止與常情乖違，若非
      明知所行使之紙鈔係偽鈔，何以有此違反常情之舉動。況一般人撿到真鈔時若
      有意侵占，豈有將該真鈔與自己所有之錢分開放置之理，且被告庚○○於撿得
      附表一、二所示之偽鈔後，卻將該偽鈔放置在機車置物箱內，取出部分之偽鈔
      放在身上供行使，其等辯稱不知係偽鈔云云，自難採信。顯見被告二人於撿到
      該偽鈔，由被告丁○○拿走其中四張五百元偽鈔，其餘交給被告庚○○，二人
      復持之前往向不知情丙○○、戊○○及江甲○○，以購買小額貨物換取真鈔甚
      明，就侵占他人遺失之偽造紙幣及意圖行使而收集偽造紙幣之行為，顯然有犯
      意之聯絡及行為之分擔。
（五）綜上所述，被告二人上開所辯，核係事後圖卸飾詞，不足採信，其等犯行均洵
      堪認定，應依法論科。
三、核被告丁○○、庚○○所為，均係犯刑法第一百九十六條第一項前段之行使偽造
    通用紙幣罪及同法第三百三十七條之侵占遺失物罪。被告二人就上開犯行間，有
    犯意之聯絡及行為之分擔，均為共同正犯。而被告二人所犯上開二罪，有手段、
    目的之關係，應依牽連犯之例，從一重論以刑法第一百九十六條第一項前段之行
    使偽造通用紙幣罪。至於被告二人所犯侵占遺失物罪部分，雖未據公訴人指述，
    然該部分既與公訴人所起訴之部分，有牽連犯之裁判上一罪關係，且經本院當庭
    告知予以辯論，本院自得併予審理，附此敘明。又被告二人以偽造通用紙幣冒充
    真幣行使，性質上當然含有詐欺之成分，已為行使偽造通用紙幣之行為吸收，不
    另論以詐欺罪（最高法院四十二年臺上字第四一○號判例參照）。被告庚○○先
    後二次行使偽造通用紙幣既遂及一次未遂之犯行，及被告丁○○三次行使偽造通
    用紙幣既遂之犯行，均時間緊接，犯罪構成要件相同，顯係基於概括犯意反覆為
    之，均應依刑法第五十六條連續犯之規定，從一重以行使偽造通用紙幣罪既遂處
    斷，並加重其刑。爰審酌被告二人之素行、年紀尚輕、好逸惡勞貪圖不法利益，
    犯罪危害社會金融秩序非輕，並其等犯罪後否認犯行、態度不佳等一切情狀，均
    量處如主文所示之刑。至扣案之如附表一、二所示偽鈔二十八張，均應依刑法第
    二百條之規定，不問屬於犯人與否，均予沒收。
據上論斷，應依刑事訴訟法第二百九十九條第一項前段，刑法第二十八條、第五十六
條、第一百九十六條第一項前段、第三百三十七條、第五十五條、第二百條，罰金罰
鍰提高標準條例第一條前段，判決如主文。
本案經檢察官陳美華到庭執行職務。
中      華      民      國      九十三    年    三    月    二十五    日
                                 臺灣桃園地方法院刑事第二庭
                                      審判長法  官 徐培元
                                            法  官 潘進順
                                            法  官 許乃文
右正本證明與原本無異。
如不服本判決，應於判決送達後十日內向本院提出上訴狀( 應附繕本 )，上訴於
臺灣高等法院。
                                            書記官 陳慧玲
中        華      民     國     九十三    年     三   月     二十五   日
附表一：
幣別：新臺幣
┌──┬──────────┬──┬────┬─────────────┐
│編號│  偽鈔號碼          │數量│面    額│偽  造  態   樣           │
│    │                    │    │        │                          │
├──┼──────────┼──┼────┼─────────────┤
│一  │ＬＸ七五七六一六ＥＵ│貳張│一千元  │以彩色噴墨方式仿印，無凹版│
│    │                    │    │        │印紋凸起效果；紙質與真鈔不│
│    │                    │    │        │同，以螢光筆繪製仿紙張螢光│
│    │                    │    │        │纖維絲，部分偽鈔水印以灰色│
│    │                    │    │        │墨在紙張背面仿製，安全線以│
│    │                    │    │        │灰色墨在紙張背面仿造，另以│
│    │                │    │        │燙印箔膜（含面額數字）仿鈔│
│    │                    │    │        │券正面五段裸露部分；左下角│
│    │                    │    │        │面額數字以燙印箔膜仿折光變│
│    │                    │    │        │色油墨。                  │
├──┼──────────┼──┼────┼─────────────┤
│二  │ＬＸ七六七一一五ＥＵ│壹張│同右    │同右                      │
├──┼──────────┼──┼────┼─────────────┤
│三  │ＥＭ七六七六一五ＥＵ│壹張│同右    │同右                      │
├──┼──────────┼──┼────┼─────────────┤
│四  │ＬＸ六五七六九七ＥＵ│壹張│同右    │同右                      │
├──┼──────────┼──┼────┼─────────────┤
│五  │ＥＭ七五五六九一ＥＵ│壹張│同右    │同右                      │
├──┼──────────┼──┼────┼─────────────┤
│六  │ＬＸ六五七六一一ＥＵ│壹張│同右    │同右                      │
├──┼──────────┼──┼────┼─────────────┤
│七  │ＬＸ七六七六五一ＥＵ│壹張│同右    │同右                      │
├──┼──────────┼──┼────┼─────────────┤
│八  │ＥＭ六五七六一九ＥＵ│壹張│同右    │同右                      │
├──┼──────────┼──┼────┼─────────────┤
│九  │ＬＸ七五五六六七ＥＵ│貳張│同右    │同右                      │
├──┼──────────┼──┼────┼─────────────┤
│十  │ＬＸ六五七六九九ＥＵ│壹張│同右    │同右                      │
├──┴──────────┴──┴────┴─────────────┤
│合計拾貳張                                                            │
└───────────────────────────────────┘
附表二：
幣別：新臺幣
┌──┬──────────┬──┬────┬─────────────┐
│編號│  偽鈔號碼          │數量│面    額│偽  造  態   樣           │
│    │                    │    │        │                          │
├──┼──────────┼──┼────┼─────────────┤
│一  │ＥＭ七九五七六九ＥＵ│壹張│五百元  │以彩色噴墨方式仿印，無凹版│
│    │                    │    │        │印紋凸起效果；紙質與真鈔不│
│    │                    │    │        │同，以螢光筆繪製仿紙張螢光│
│    │                    │    │        │纖維絲，水印以灰色墨在紙張│
│    │                    │    │        │背面仿製，安全線以灰色墨紙│
│    │                    │    │        │張背面仿造，另以燙印箔膜（│
│    │                    │    │        │含面額數字）仿鈔券正面五段│
│    │                    │    │        │裸露部分；左下角面額數字以│
│    │                    │    │        │燙印箔膜仿折光變色油墨。  │
├──┼──────────┼──┼────┼─────────────┤
│二  │ＥＭ五七九六五九ＥＵ│壹張│同右    │同右                      │
├──┼──────────┼──┼────┼─────────────┤
│三  │ＬＸ七五五六七五ＥＵ│壹張│同右    │同右                      │
├──┼──────────┼──┼────┼─────────────┤
│四  │ＬＸ六九五七一六ＥＵ│壹張│同右    │同右                      │
├──┼──────────┼──┼────┼─────────────┤
│五  │ＥＭ五七九六七五ＥＵ│壹張│同右    │同右                      │
├──┼──────────┼──┼────┼─────────────┤
│六  │ＬＸ七五五六五一ＥＵ│壹張│同右    │同右                      │
│    │（筆錄誤載為ＬＸ七五│    │        │                          │
│    │五六一五ＥＵ）      │    │        │                          │
├──┼──────────┼──┼────┼─────────────┤
│七  │ＬＸ五七九六五六ＥＵ│壹張│同右    │同右                      │
├──┼──────────┼──┼────┼─────────────┤
│八  │ＥＭ七五五六九九ＥＵ│壹張│同右    │同右                      │
├──┼──────────┼──┼────┼─────────────┤
│九  │ＥＭ七五五六五五ＥＵ│壹張│同右    │同右                      │
├──┼──────────┼──┼────┼─────────────┤
│十  │ＥＭ七五七六五六ＥＵ│壹張│同右    │同右                      │
├──┼──────────┼──┼────┼─────────────┤
│十一│ＬＸ七五五六五六ＥＵ│壹張│同右    │同右                      │
├──┼──────────┼──┼────┼─────────────┤
│十二│ＬＸ五九六七六九ＥＵ│壹張│同右    │同右                      │
├──┼──────────┼──┼────┼─────────────┤
│十三│ＬＸ五七九六五九ＥＵ│壹張│同右    │同右                      │
├──┼──────────┼──┼────┼─────────────┤
│十四│ＥＭ六五七六九五ＥＵ│壹張│同右    │同右                      │
├──┼──────────┼──┼────┼─────────────┤
│十五│ＬＸ五七五六五七ＥＵ│壹張│同右    │同右                      │
├──┼──────────┼──┼────┼─────────────┤
│十六│ＥＭ七五七一六五ＥＵ│壹張│同右    │同右                      │
├──┴──────────┴──┴────┴─────────────┤
│合計拾陸張                                                            │
└───────────────────────────────────┘
附錄法條：
刑法第一百九十六條、第三百三十七條。
中華民國刑法第一百九十六條(行使收集或交付偽造變造通貨、幣券罪)
行使偽造、變造之通用貨幣、紙幣、銀行券，或意圖供行使之用而收集或交付於人者
，處三年以上十年以下有期徒刑，得併科五千元以下罰金。
收受後方知為偽造、變造之通用貨幣、紙幣、銀行券而仍行使，或意圖供
行使之用而交付於人者，處五百元以下罰金。
第一項之未遂犯罰之。
中華民國刑法第三百三十七條(侵占遺失物罪)
意圖為自己或第三人不法之所有，而侵占遺失物、漂流物或其他離本人所持有之物者
，處五百元以下罰金。
